【裁判字號】    94,選訴,11
【裁判日期】    950119
【裁判案由】    選罷法
【裁判全文】
臺灣花蓮地方法院刑事判決              94年度選訴字第11號
公  訴  人  臺灣花蓮地方法院檢察署檢察官
被      告  戊○○
            丙○○
            甲○○
            乙○○
            己○○
上列被告等因違反公職人員選舉罷免法等案件，經檢察官提起公
訴（94年度選偵字第33號、第35號），經本院合議庭裁定由受命
法官獨任進行簡式審判程序審理，並判決如下︰
    主  文
戊○○共同對於有投票權之人，交付賄賂，而約其投票權為一定
之行使，處有期徒刑肆月，如易科罰金，以佰元折算壹日，褫
奪公權壹年。緩刑貳年。
甲○○、乙○○、己○○有投票權之人，收受賄賂，而許以其投
票權為一定之行使，各處有期徒刑月，如易科罰金，均以佰
元折算壹日，各褫奪公權壹年。均緩刑貳年。扣案所收受之賄賂
共新臺幣參仟元，沒收。
丙○○有投票權之人，收受賄賂，而許以其投票權為一定之行使
，處有期徒刑月，如易科罰金，以佰元折算壹日，褫奪公權
壹年。扣案所收受之賄賂新台幣壹仟元，沒收。
    事實及理由
一、本案犯罪事實除被告丁○○部分外，餘均引用檢察官起訴書
    之記載（如附件）。
二、前開犯罪事實有以下證據可資證明被告戊○○等5人之犯行
    ：
    （一）被告戊○○、丙○○、甲○○、乙○○、己○○於本
          院審理時之自白。
    （二）證人戊○○、丙○○、甲○○於警詢及偵查中、證人
          乙○○、己○○於警詢中之證詞。
    （三）扣案賄款共新臺幣（下同）4000元。
三、查被告戊○○行為後，公職人員選舉罷免法業於民國94年11
    月30日修正公布，同年12月2日生效，被告戊○○行為時，
    該法第90條之1第1項規定對有投票權之人交付賄賂，而約其
    為一定之行使者，處5年以下有期徒刑，得併科新台幣40萬
    元以上400萬元以下罰金，修正後法定刑提高為3年以上10年
    以下有期徒刑，得併科新臺幣100萬元以上1000萬元以下罰
    金，經比較新舊法結果，以舊法對被告較為有利，應依刑法
    第2條第1項但書之規定，適用94年12月2日公布生效前之公
    職人員選舉罷免法。核被告戊○○所為，係犯94年12月2日
    公布生效前之公職人員選舉罷免法第90條之1第1項交付賄賂
    賄選罪；被告丙○○、甲○○、乙○○、己○○所為，均係
    犯刑法第143條第1項投票受賄罪；被告戊○○與共犯丁○○
    就交付賄賂賄選罪間，有犯意聯絡、行為分擔，為共同正犯
    。被告戊○○及被告丙○○、甲○○、乙○○、己○○均於
    偵查中自白上開犯行，應分別依公職人員選舉罷免法第90條
    之1第5項前段、第97條之2第1項規定減輕其刑。爰審酌被告
    戊○○、甲○○、乙○○、己○○並無前科、被告丙○○有
    偽造文書罪之前科（未構成累犯），有台灣高等法院被告前
    案紀錄表5份在卷可查，被告鐘子時以交付賄賂之方式圖謀
    黃輝寶順利當選，破壞選舉之公平性與正當選舉文化，被告
    丙○○、甲○○、乙○○、己○○知悉上情猶予收受，並許
    以一定行使其投票權，均足以敗壞選舉風氣，斲喪民主政治
    之常態發展，並審酌被告等人之犯罪動機、手段，及犯罪後
    均坦承犯行，尚知悔悟等一切情狀，分別量處如主文所示之
    刑，並均諭知易科罰金之折算標準，及均依公職人員選舉罷
    免法第98條第3項之規定，各宣告褫奪公權1年。又被告戊○○、甲○○、乙○○、己○○均未曾受有期徒刑以上刑之宣
    告，有前開全國前案紀錄表存卷可按，渠等因一時失慮，偶
    罹刑典，經此偵審程序後，均應知所警惕而無再犯之虞，本
    院因認就其等部分，皆以暫不執行其刑為當，爰各予以宣告
    緩刑2年，用啟自新。公訴人雖請求對被告丙○○諭知緩刑
    ，惟被告丙○○前於94年間因偽造文書罪，經本院花蓮簡易
    庭判處有期徒刑4月，其既曾受有期徒刑之宣告，依法不得
    諭知緩刑，併此敘明。
四、自被告丙○○、甲○○、乙○○、己○○處扣案之現金各
    1000元，共計4000元，係上開被告犯投票受賄罪所收受之賄
    賂，應依刑法第143條第2項前段之規定，對各該被告宣告沒
    收，至該4000元之賄賂既已依刑法第143條第2項前段之規定
    於其對向共犯投票受賄罪之從刑宣告沒收，即不再依公職人
    員選舉罷免法第90條之1第3項之規定對被告戊○○宣告沒收
    （參照最高法院92年度台上字第4118號判決意旨），附此敘
    明。
五、被告丁○○部分，另行審結，附此敘明。
據上論斷，應依刑事訴訟法第299條第1項前段、第273條之1第1
項、第310條之2，94年12月2日公布生效前之公職人員選舉罷免
法第90條之1第1項、第5項、第97條之2第1項、第98條第3項，刑
法第11條前段、第2條第1項但書、第28條、第143條第1項、第2
項前段、第41條第1項前段、第37條第2項、第3項、第74條第1款
，罰金罰鍰提高標準條例第1條前段、第2條，判決如主文。
本案經檢察官張立言到庭執行職務。
中    華    民    國    95    年    1    月    19     日
                        台灣花蓮地方法院刑事第二庭
                            法  官  俞秀美
上列正本證明與原本無異。
如對本判決不服，應於送達後10日內，向本院提出上訴狀。（應
抄附繕本）
                            書記官
中    華    民    國    95    年    1    月    19     日
附錄本案論罪科刑之法條：
中華民國刑法第143條：
有投票權之人，要求、期約或收受賄賂或其他不正當利益，而許
以不行使其投票權或為一定之行使者，處3年以下有期徒刑，得
併科5000元以下罰金。
犯前項之罪者，所收受之賄賂沒收之。如全部或一部不能沒收時
，追徵其價額。
94年12月3日公布生效前之公職人員選舉罷免法第90條之1第1項
、第5項對於有投票權之人，行求期約或交付賄賂或其他不正利
益，而約其不行使投票權或為一定之行使者，處5年以下有期徒
刑，得併科新台幣40萬元以上400萬元以下罰金。
犯第一項或第二項之罪，在偵查中自白者，減輕其刑；因而查獲
候選人為共犯者，減輕或免除其刑。


司法院資訊處製作；財團法人民間司法改革基金會備份。
